【裁判字號】    90,交上易,199
【裁判日期】    900724
【裁判案由】    過失傷害
【裁判全文】
臺灣高等法院刑事判決                            九十年度交上易字第一九九號
    上  訴  人  臺灣臺北地方法院檢察署檢察官
    上  訴  人
    即  被  告  乙○○
右上訴人等因被告過失傷害案件，不服臺灣臺北地方法院八十九年度交易字第一七四
號，中華民國九十年四月十六日第一審判決（起訴案號：臺灣臺北地方法院檢察署八
十八年度偵字第二０七四九號）提起上訴，本院判決如左：
    主  文
上訴駁回。
    事  實
一、乙○○於民國八十八年六月十六日上午九時二十分許，駕駛車牌ＢＫ－六七六九
    號自用小客車，沿臺北市○○○路○段三十六巷（臺北市立介壽國中左側巷道）
    由北往南方向行駛，途經該巷與延壽街（雙向二車道，路段中央劃設用以分隔對
    向車道之雙黃實線，未設置慢車道）設有行車燈光號誌管制且設有行人穿越道交
    岔路口，欲右轉延壽街行駛之際，其遵行方向之行車燈光號誌管制係圓形紅燈號
    誌，乙○○理應注意遵守該圓形紅燈號誌表示「禁止通行，不得超越停止線或進
入路口」之指示，且應注意轉彎車應讓直行車先行及注意車前狀況並隨時採取必
    要之安全措施。而依當時情形，並非不能注意，其應注意且能注意卻疏未注意，
    貿然駕車逕自加速闖紅燈跨越行人穿越道右轉延壽街行駛，惟尚未右轉完成（即
    整輛車僅有車頭斜插侵入延壽街北側車道，左前車頭靠近雙向二車道之延壽街中
    央雙黃實線，後半部車體還在轉角處橫跨延壽街之行人穿越道上）時，適有成年
    女子甲○○騎車牌ＡＱＬ－八０三號重型機器腳踏車（以下簡稱機車），沿延壽
    街北側車道（東往西）綠燈號誌直行穿越該交岔路口，驟見乙○○所駕駛之該輛
    自用小客車違規闖紅燈右轉延壽街北側車道行駛，乃偏左閃避且緊急煞車致失控
    倒地，受有左肩挫傷合併肩胛上肌嚴重扭傷、臉部擦傷、下頷擦傷、頸部扭傷及
    左肘挫傷合併擦傷等傷害。
二、案經甲○○訴由臺北市政府警察局松山分局報請臺灣臺北地方法院檢察署檢察官
    偵查起訴。
    理  由
一、訊據上訴人即被告乙○○僅承認於前揭時、地，駕駛車牌ＢＫ－六七六九號自用
    小客車準備右轉延壽街時，尚未右轉，告訴人甲○○騎ＡＱＬ－八０三號重型機
    車見狀，自己跌倒受傷之事實，惟否認有過失，辯稱：我當天要去附近裝璜工程
    ，打算右轉找停車位，我車停在民生東路五段三十六巷，尚未右轉，車頭未超過
    斑馬線。我沒闖紅燈，未撞到告訴人，她自己跌倒，我好心送她去醫院，她只是
    擦傷。巡邏警察陳文質來處理，五分鐘就走，也沒有標示機車及我汽車的位置。
    其於偵查中則辯稱：伊沒有闖紅燈，當時在慢車道靠邊要右轉找停車位，被害人
    跌倒，我好心幫她送醫。．．．當時我停車狀態，在介壽國中附近慢車道上，我
    打算要右轉但還未右轉就發生車禍。當時告訴人甲○○只是擦傷，我跟警察（松
    山分局東社派出所警員陳文質，現改調松山分局中崙派出所警員）講我要帶她去
    空軍總醫院（已改名國軍松山醫院）治傷，才沒有作筆錄」云云。而於原審辯稱
    ：「我沒有撞到她，她自己跌倒的，我沒有闖紅燈，剛好有騎機車的巡邏警察陳
    文質來處理，所以五分鐘就走，也沒有標示機車及我汽車的位置。她機車倒在我
    車子前面，我車子是紅燈停在路口慢車道上，我當時在找停車位，我當時獨自一
    人，被害人也說她是自己跌倒的，就各自離去了。我當天是要到附近松山新城國
    宅室內裝璜工程，所以在附近找停車位。我並未駕車與告訴人的機車發生碰撞，
    為了好心下車幫忙告訴人撿拾掉落地上的東西而停車，將車停在民生東路五段三
    十六巷（北往南）、延壽街口的行人穿越道上（如原審勘驗當日被告本人現場手
    勢位置相片所示，即係該交岔路口橫跨三十六巷口之行人穿越道，而非屬告訴人
    甲○○及證人陳文質二人指證且於原審勘驗當日以警用機車及警車現場模擬相片
    所示之該交岔路口西側橫跨延壽街之行人穿越道）。至於告訴人於勘驗當日提出
    附卷載有本人住址及聯絡電話之記錄紙是我寫的筆跡。當日送告訴人至國軍松山
    醫院就醫時，我原先是依據醫院服務台小姐指示而掛號門診，後因告訴人要求而
    改掛號急診」云云。
二、經查：
（一）、右揭事實，迭據告訴人甲○○指訴綦詳，證人（即事故發生當時正在執行機
        車巡邏勤務而首先到達事故現場之警員）陳文質亦於偵查中到庭具結，就其
        因見延壽街西往東方向塞車而繞道前面查看發生何事？看到（被害人）甲○
        ○機車倒在（延壽街）路中央，（被告）乙○○的轎車停在（民生東路五段
        卅六巷右轉延壽街）轉彎的路口，當時其曾以粉筆在路面劃相關（車輛）位
        置，並通報（松山分局）勤務指揮中心通知三民派出所及交通大隊松山分隊
        人員到場，且詢問甲○○是否需要請救護車？因乙○○說他要用他的車載甲
        ○○去空總（國軍松山醫院）就醫，所以其才未通知救護車，而乙○○所駕
        駛該輛車牌ＢＫ－六七六九號自用小客車即停在事故現場轉角處，車頭已經
        接近（延壽街）中心線等情證述綦詳，且當庭手繪事故現場其親眼所見該輛
        由被告所駕駛車牌ＢＫ－六七六九號自用小客車停放在（該交岔路口）轉彎
        的位置草圖附卷（偵查卷第四十六頁）。證人陳文質警員於八十九年十月廿
        日原審勘驗現場時，亦到場協助松山分局交通分隊員警利用警用機車及警車
        重建事故現場（甲○○）機車及（乙○○）汽車所在位置拍照附卷，且具結
        就其當時處理過程證述明確，核與其在偵查中之證述相符，均經載明筆錄在
        卷。證人吳盈裕（松山分局交通分隊員警）亦於勘驗當時到場具結坦承其與
        同仁劉士湧接獲通報到達事故現場時，雙方車輛都已移開現場，（甲○○）
        機車移到介壽國中左側（延壽街）處理過程證述明確，核與其在偵查中之證
        述相符，均經載明筆錄在卷。證人吳盈裕（松山分局交通分隊員警）亦於勘
        驗當時到場具結坦承其與同仁劉士湧接獲通報到達事故現場時，雙方車輛都
        已移開現場，（甲○○）機車移到介壽國中左側（延壽街）人行道上，（乙
        ○○）汽車則不在現場，我趕到國軍松山醫院急診室沒看到人，也不知道被
        害人是誰，所以沒有做交通事故談話紀錄表、現場圖及補充資料表，只好在
        該分隊「交通事故處理通訊紀錄表」處理結果欄記載「再報再理」等語，核
        與證人（松山分局交通分隊員警）劉士湧（原判決誤載為Ｂ士湧）在偵查中
        之證述相符，並有「交通事故處理通訊紀錄表」影本一紙在卷（偵查卷第五
        十頁）可稽。
（二）、原審法院於八十九年十月二十日勘驗現場，告訴人、被告及松山分局交通分
        隊警員陳文質均到場，勘驗時除繪製現場路況圖外，並利用警用機車及警車
        依照告訴人甲○○及證人警員陳文質二人之證述，模擬事故當時車輛停放位
        置並拍照附卷。況查被告於八十九年十月十八日原審審理時坦承告訴人甲○
        ○是因為其駕車轉彎之行為而跌倒，是其於勘驗現場及其後否認告訴人甲○
        ○及證人陳文質二人有關車輛停放位置之證述，係卸責之詞，不足採信。告
        訴人指稱被告係闖紅燈右轉延壽街北側車道，以致告訴人甲○○駕車失控倒
        地之事實，堪以認定。被告既自承係領有自用小客車駕駛執照之駕駛人，其
        就「道路交通標誌標線號誌設置規則」第二百零六條第五款第一目「車輛面
        對圓形紅燈表示禁止通行，不得超越停止線或進入路口」及「道路交通安全
        規則」第九十條「駕駛人駕駛汽車，應遵守道路交通標誌、標線、號誌之指
        示」、第九十四條第三項「汽車行駛時，駕駛人應注意車前狀況並隨時採取
        必要之安全措施」及第一百零二條第一項第六款「轉彎車應讓直行車先行」
        等規定，均應知之甚稔。查無證據證明本件交通事故發生當時有何足令被告
        有何不能注意前揭有關道路交通管理規定之情事，其應注意且能注意卻疏未
        注意前揭規定以致肇事，其就本件交通事故之發生顯有過失。又告訴人甲○
        ○受有前揭傷害，亦有國軍松山醫院及同仁醫院診斷證明書影本二紙在卷（
        偵查卷第六頁、第七頁）。且被告之過失與告訴人甲○○所受前揭傷害間有
        相當因果關係。事證明確，被告過失傷害犯行洵堪認定。
三、核被告所為，係犯刑法第二百八十四條第一項前段之過失傷害罪。原審以被告罪
    證明確，適用刑法第二條第一項前段、第二百八十四條第一項前段、第四十一條
    第一項前段、罰金罰鍰提高標準條例第一條前段、第二條之規定，並審酌被告之
    品性、智識程度、過失程度、被害人所受傷害及其尚未賠償告訴人損害之犯罪後
    態度等一切情狀，量處拘役五十五日，並諭知易科罰金之折算標準。且敘明刑法
    第四十一條業於九十年一月十日修正公布，除將得易科罰金之範圍由犯最重本刑
    為三年以下有期徒刑以下之刑之罪修正為犯最重本刑為五年以下有期徒刑以下之
    刑之罪外，並增訂第二項。惟查本件被告所犯最重本刑六月以下（原判決誤載為
    一年以下）有期徒刑之過失傷害罪並無不利，是依刑法第二條第一項前段規定，
    關於易科罰金之折算標準，應適用裁判時之刑法第四十一條第一項前段之規定。
    認事用法，經核均無違誤，量刑亦稱妥適。檢察官循告訴人之請求以原審量刑太
    輕，且被告未賠償被害人；被告否認犯罪，以本件車禍係告訴人係自行跌倒等詞
    ，分別提起上訴，指摘原判決不當，皆無理由，均應予駁回。
據上論斷，應依刑事訴訟法第三百六十八條，判決如主文。
本案經檢察官林炳雄到庭執行職務。
中      華      民      國    九十      年      七      月    二十四    日
                      臺灣高等法院刑事第三庭
                                  審判長法  官  張  連  財
                                        法  官  張  傳  栗
                                        法  官  李  英  勇
右正本證明與原本無異。
不得上訴。
                                        書記官  倪  淑  芳
中      華      民      國    九十      年      七      月     二十六   日
附錄本案論罪科刑法條全文：
刑法第二百八十四條
因過失傷害人者，處六月以下有期徒刑，拘役或五百元以下罰金。致重傷者，處一年
以下有期徒刑，拘役或五百元以下罰金。
從事業務之人，因業務上之過失傷害人者，處一年以下有期徒刑、拘役或一千元以下
罰金。致重傷者，處三年以下有期徒刑，拘役或二千元以下罰金。


司法院資訊處製作；財團法人民間司法改革基金會備份。
